【裁判字號】    97,易,3514
【裁判日期】    971231
【裁判案由】    侵占等
【裁判全文】
臺灣板橋地方法院刑事判決              97年度易字第3514號
公  訴  人  臺灣板橋地方法院檢察署檢察官
被      告  甲○○  原名林俞.
選任辯護人  程才芳律師
上列被告因侵占等案件，經檢察官提起公訴（97年度偵字第3075
3 號），嗣因被告於本院準備程序中就被訴事實為有罪之陳述，
本院告知被告簡式審判程序之旨，並聽取當事人、辯護人之意見
後，合議庭裁定改由受命法官獨任依簡式審判程序進行，判決如
下：
    主  文
甲○○犯業務侵占罪，處有期徒刑陸月；又犯未指定犯人誣告罪
，處有期徒刑貳月。應執行有期徒刑柒月。緩刑參年。
    事  實
一、甲○○自民國96年11月27日起加盟全家便利商店股份有限公
    司（下稱全家便利商店公司），擔任址設臺北縣中和市○○
    路166 號「全家便利商店中和建一店」（下稱全家建一店）
    之店長，負責收受全家建一店基於加盟關係代全家便利商店
    公司銷售商品之每日營業所得，再匯款交予全家便利商店公
    司，為從事業務之人。詎甲○○竟基於意圖為自己不法之所
    有，利用業務上收受保管每日營業額之機會，於97年10月28
    日下午某時，將業務上所持有之全家便利商店公司97年10月
    27日之營業額共計新臺幣（下同）100,045 元，予以侵占入
    己。甲○○為隱瞞上開犯行，明知該筆營業收入並未遭他人
    搶奪，竟於97年10月28日下午4 時44分許，以其所使用之00
    00000000號行動電話撥打至臺北縣政府警察局中和分局員山
    派出所（下稱中和分局員山派出所），未指定犯人而向員山
    派出所值班員警謊報其於同日下午4 時30分許，在臺北縣中
    和市○○路736 號前，遭不明人士搶奪348,645 元，欲使承
    辦員警開立報案三聯單，嗣經警循線追查，甲○○始自白其
    未遭搶奪之實情，而查悉上情。
二、案經臺北縣政府警察局中和分局報告臺灣板橋地方法院檢察
    署檢察官偵查後提起公訴。
    理  由
一、按本件被告甲○○所犯係死刑、無期徒刑、最輕本刑為3 年
    以上有期徒刑以外之罪，其於準備程序就前揭被訴事實為有
    罪之陳述，經受命法官告知簡式審判程序之旨，並聽取其與
    公訴人、辯護人之意見後，本院認無不得或不宜改依簡式審
    判程序進行之處，爰依刑事訴訟法第273 條之1 第1 項、第
    284 條之1 ，裁定本件由受命法官獨任進行簡式審判程序，
    合先敘明。
二、上開犯罪事實，迭據被告於警詢、偵查及本院審理中坦承不
    諱，核與證人即全家便利商店公司營業部課長周壽誠於警詢
    、證人即全家便利商店公司之代理人乙○○於本院審理時供
    述之情節相符，並有中和分局員山派出所員警紀立傳所出具
    之報告1 紙、臺北縣政府警察局中和分局扣押筆錄暨扣押物
    品目錄表1 份、贓物認領保管單、被告以其行動電話撥打員
    山派出所之畫面照片各1 紙在卷足憑（見偵查卷第14至18、
    23、24頁），足認被告之自白核與事實相符，自可採為認定
    事實之依據，本件事證明確，被告犯行堪以認定。
三、核被告所為，係犯刑法第336 條第2 項之業務侵占罪及同法
    第171 條第1 項之未指定犯人誣告罪。又被告於97年10月28
    日晚上8 時10分至警局製作筆錄誣告犯罪後，隨即在警詢中
    自白犯罪，此有97年10月28日調查筆錄在卷可憑（見偵卷第
    4 至9 頁），是其已於所誣告之案件裁判確定前自白，應依
    刑法第172 條之規定，減輕其刑。被告所犯上開2 罪，犯意
    各別，行為互殊，應予分論併罰。爰審酌被告係從事業務之
    人，本應忠於職守，竟利用職務之便，將其業務上所收取之
    款項侵吞入己，並進而向執法單位謊報遭人搶奪，妨礙國家
    犯罪偵查之正確性，所為誠屬不該，惟念及其於案發後坦承
    一切犯行，態度尚稱良好，並與被害人達成和解，已將所侵
    占之款項返還予被害人，此有協議書1 紙附卷可參（見本院
    卷第33頁），足見其悔意，兼衡其犯罪之手段、動機、所造
    成之損害及其因女兒罹患重病需龐大醫藥費始為本件犯行等
    一切情狀，分別量處如主文所示之刑，並定其應執行之刑，
    以資懲儆。末查被告未曾因故意犯罪受有期徒刑以上刑之宣
    告（被告前於90年間雖曾因竊盜案件，經臺灣臺北地方法院
    以90年度易字第587 號判決判處有期徒刑3 月，惟同時受緩
    刑之宣告，且緩刑期滿，緩刑之宣告未經撤銷，其刑之宣告
    已失其效力），有臺灣高等法院被告全國前案紀錄表在卷可
    稽，因一時財務狀況不佳，未經深思致罹刑章，且被告犯後
    坦承犯行，深具悔意，並與被害人達成和解，被害人亦表示
    願意宥恕被告，是本院綜合上開情節，認被告經此偵、審教
    訓，當知所警惕而無再犯之虞，因認所宣告之刑以暫不執行
    為適當，爰依刑法第74條第1 項第1 款規定，諭知宣告緩刑
    3 年，以啟自新。
據上論斷，應依刑事訴訟法第273 條之1 第1 項、第284條之1、
第299 條第1 項前段，刑法第336條第2 項、第171 條第1 項、
第172 條、第51條第5 款、第74條第1 項第1 款，刑法施行法第
1 條之1， 判決如主文。
本案經檢察官鄭潔如到庭執行職務。
中    華    民    國    97    年    12    月    31    日
                  刑事第十六庭  法  官  錢衍蓁
以上正本證明與原本無異。
如不服本判決應於收受判決後10日內向本院提出上訴書狀，並應
敘述具體理由。其未敘述上訴理由者，應於上訴期間屆滿後20日
內向本院補提理由書（均須按他造當事人之人數附繕本）「切勿
逕送上級法院」。
                                書記官  陳淑怡
中    華    民    國    97    年    12    月    31    日
附錄本案論罪科刑法條全文：
中華民國刑法第171條（未指定犯人誣告罪）
未指定犯人，而向該管公務員誣告犯罪者，處 1 年以下有期徒刑
、拘役或3 百元以下罰金。
未指定犯人，而偽造、變造犯罪證據，或使用偽造、變造之犯罪
證據，致開始刑事訴訟程序者，亦同。
中華民國刑法第336條（公務公益侵占罪、業務侵占罪）
對於公務上或因公益所持有之物，犯前條第 1 項之罪者，處 1
年以上 7 年以下有期徒刑，得併科 5 千元以下罰金。
對於業務上所持有之物，犯前條第 1 項之罪者，處 6 月以上
5 年以下有期徒刑，得併科 3 千元以下罰金。
前二項之未遂犯罰之。


司法院資訊處製作；財團法人民間司法改革基金會備份。
